【裁判字號】    92,易,2606
【裁判日期】    920929
【裁判案由】    詐欺等
【裁判全文】
臺灣板橋地方法院刑事裁定                        九十二年度易字第二六０六號
    公  訴  人  臺灣板橋地方法院檢察署檢察官
    被      告  乙○○
右列被告因誣告等案件，經檢察官提起公訴（九十二年度偵字第四四四二號、第七０
九四號、九十二年度偵緝字第四六二號），本院裁定如左：
    主  文
檢察官應於本裁定送達後二十日內補正下列事項：一、被告乙○○涉嫌幫助詐欺，該
詐欺犯罪行為之犯罪時間、犯罪地點、犯罪方法、被害人、詐欺之金額及所犯法條，
以確定起訴範圍。二、被告乙○○涉嫌幫助詐欺之犯罪行為之犯罪證據並指出證明之
方法及與待證事實之關聯性。
    理    由
一、公訴意旨認為：被告乙○○明知太電數位科技股份有限公司（下稱太電數位公司
    ）所簽發之台新銀行忠孝分行票號ＣＣ0000000、ＣＣ0000000號
    ，票面金額新台幣（下同）一千萬元及一千二百一十七萬之支票並未遺失，且由
    祥通公司已分別交付予甲○○及蔡瑞卿二人，竟受「王經理」（即王勝賢，另簽
    分他案偵辦）之教唆並基於詐欺之幫助犯意收取「王經理」一萬元後，乃於民國
    九十一年九月二十五日將上開二張支票掛失止付，並填報遺失票據申報書請求轉
    向不知情之票據交換所職員，再轉向有偵查犯罪職責之台北市政府警察局中正第
    二分局員警謊報遺失該支票，未指定犯人而報請偵查不特定人侵占遺失物罪嫌之
    詐術，使人因之受有刑事追訴之危險並因之獲取不法之利益；使執票人陳秋桂、
    甲○○二人經提示遭退票，始為警循線查獲，因認被告涉有刑法第一百七十一條
    第一項之未指定犯人誣告罪嫌，及第三十條第一項、第三百三十九條之幫助詐欺
    罪嫌，並以被告之自白，及證人仝清筠、陳秋桂、甲○○之證述，及提出掛失止
    付通知，為證明被告乙○○涉嫌未指定犯人誣告及幫助詐欺之證明方法。
二、關於補正被告涉嫌幫助詐欺之犯罪事實部分：
  (一)、按提起公訴，應由檢察官向管轄法院提出起訴書為之。起訴書應記載犯罪事實
      及證據並所犯法條，刑事訴訟法第二百六十四條第一項、第二項第二款有明文
      規定。起訴書應記載犯罪事實，旨在於確定檢察官起訴之範圍，其記載應包括
      各個犯罪行為之犯罪時間、犯罪地點、行為態樣、被害客體等犯罪構成要件事
      實，乃屬當然。檢察官之起訴書，均應一一詳細記載。唯有起訴書詳細記載各
      個犯罪事實，始能確定檢察官起訴之範圍，並據以判定檢察官立證方法與犯罪
      事實之關聯性及所應適用之法條，並且被告才能為充分適切行使防禦權。次按
      起訴或其他訴訟行為，於法律上必備之程式有欠缺而其情形可補正者，法院應
      定期間，以裁定命其補正，同法第二百七十三條六項有明文規定。
  (二)、又按刑法上之幫助犯，以正犯已經犯罪為構成要件，故幫助犯無獨立性，如無
      他人犯罪行為之存在，幫助犯即無由成立，最高法院六十年台上字第二一五九
      號判例可資參照。經查，本件起訴書記載之犯罪事實，僅約略記載：「乙○○
      受『王勝賢』之教唆並基於詐欺之幫助犯意收取『王勝賢』一萬元後，乃於九
      十一年九月二十五日將上開二張支票掛失止付，並填報遺失票據申報書請求轉
      向不知情之票據交換所職員，再轉向有偵查犯罪職責之台北市政府警察局中正
      第二分局員警謊報遺失該支票，未指定犯人而報請偵查不特定人侵占遺失物罪
      嫌之詐術，使人因之受有刑事追訴之危險並因之獲取不法之利益」，並未記載
      被告乙○○所幫助之正犯王勝賢是否犯罪，所涉嫌詐欺之犯罪行為的犯罪時間
      、犯罪地點、犯罪態樣、被害人、因詐欺所得財物或不法利益等應記載事項，
      均付諸闕如。且被告所涉犯法條係刑法第三百三十九條第一項抑或第二項之幫
      助犯，亦不明確。因此，上揭事項，自應由檢察官補正。
三、關於補正被告涉嫌幫助詐欺之犯罪行為之犯罪證據並指出證明之方法部分：
  (一)、按檢察官就被告犯罪事實，應負舉證責任，並指出證明之方法。法院於第一次
      審判期日前，認為檢察官指出之證明方法顯不足認定被告有成立犯罪之可能時
      ，應以裁定定期通知檢察官補正，逾期未補正者，得以裁定駁回起訴，刑事訴
      訟法第一百六十一條第一項、第二項定有明文。所謂犯罪事實，指公訴之犯罪
      構成要件事實。檢察官自應依上開法律規定，就該等事實負舉證責任。所謂指
      出證明之方法，乃檢察官應就各個待證事實舉出證據方法，並說明兩者間之關
      聯性。
  (二)、本件檢察官僅舉出被告之自白，及證人出仝清筠、陳秋桂、甲○○之證述，以
      證明太電數位公司之支票並未遺失，並提出掛失止付通知以證明被告有為掛失
      止付之行為，惟上開證據方法至多僅在指明被告涉嫌未指定犯人而誣告之事實
      ，公訴人對於該等證據究竟與詐欺犯罪構成要件事實之待證事實，有何關聯性
      ，又係如何作為證明被告涉嫌幫助詐欺，則未予說明。再者，本院遍閱全部偵
      查卷宗，被告乙○○僅於偵查中自白其有收取「王經理」一萬元車馬費，而依
      「王經理」指示向台北市票據交換所申報上開二紙支票遺失並填寫掛失止付通
      知書等情，又證人甲○○僅於警偵訊中證述：王勝賢向伊借錢，並交付上開面
      額一千萬元之支票等語，並提出支票轉讓證明書一紙為佐，而證人陳秋桂於偵
      查中亦僅證述：是祥通公司將上開面額一千四百萬元支票交付予伊先生蔡瑞卿
      以借款等語，並提出支票轉讓證明書一紙為證，然此等證據充其量僅為證人甲
      ○○、蔡瑞卿與王勝賢間有金錢借貸關係及王勝賢有故意命被告乙○○申報支
      票遺失辦理掛失止付等事實之證明而已，至於王勝賢於向證人甲○○、蔡瑞卿
      借貸之初，是否即有為自己不法所有之意圖，是否有施以詐術使人陷於錯誤而
      交付財物或得財產上不法之利益，則並無極積證據以資佐證，況且，上開支票
      之發票人為太電數位公司，太電數位公司依法應負擔保支票付款之責，持票人
      本可向發票人追索系爭票款以受償債款，則王勝賢故意命被告乙○○申報支票
      遺失，不使上開支票於付款銀行兌現，究與王勝賢詐欺行為之成立，有何關聯
      ，公訴人亦未予說明。因此，就本件檢察官舉證之情形以觀，明顯不足以證明
      被告有成立幫助詐欺罪之可能，檢察官仍應就被告涉嫌幫助詐欺之犯罪構成要
      件事實，證明方法，及證明方法與待證事實之關聯性予以補正。
三、依刑事訴訟法第二百七十三條第三項、第一百六十一條第一項、第二項，裁定如
    主文。
中        華        民        國    九十二  年    九    月   二十九  日
                                     臺灣板橋地方法院刑事第十庭
                                         審判長法官  徐蘭萍
                                               法官  彭全曄
                                               法官  林淑婷
右正本證明與原本無異。
不得抗告。
                                         書記官      廖貞音
中        華        民        國    九十二  年    九    月   二十九  日


司法院資訊處製作；財團法人民間司法改革基金會備份。
